臺灣屏東地方法院刑事判決
             110年度金訴字第2號
公  訴  人  臺灣屏東地方檢察署檢察官
被      告  張子澔



上列被告因違反組織犯罪防制條例等案件，經檢察官提起公訴（
108 年度偵字第7942號、109年度偵字第640號、第987號）及移
送併辦（臺灣嘉義地方檢察署109年度偵字第9830號），被告於
準備程序期日就被訴事實為有罪之陳述，本院合議庭裁定由受命
法官獨任進行簡式審判程序，判決如下：
    主  文
張子澔犯三人以上共同詐欺取財罪，累犯，處有期徒刑陸月。
    事  實
一、張子澔明知將自己之金融帳戶供人匯入金錢後，由其提領，
    再轉交給指示其提領之人，係詐欺集團用以獲取詐欺犯罪所
    得，製造金流斷點，以掩飾詐騙集團成員真實身分，並規避
    被害人及檢警機關追查之手法，竟仍於民國108 年6 月4 日
    前某日，透過真實姓名年籍不詳、綽號「阿呆」之成年人，
    輾轉與郭柏助、羅鈞緯、彭冠銘等人所屬詐騙集團成員，形
    成意圖為自己不法所有，三人以上共同詐欺取財及洗錢之犯
    意聯絡，約定由張子澔提供其在台北富邦商業銀行嘉義分行
    （以下稱富邦銀行）開立之帳號000000000000號帳戶給上開
    詐騙集團，供受騙之被害人匯入金錢，再由張子澔擔任「車
    手」，提領詐欺所得款項後，交給詐騙集團。安排既定，即
    由該集團成員羅鈞緯，於108 年6 月4 日下午某時，利用通
    訊軟體LINE，以「秋香」、「蚊香」之別稱邀約戴懿善加入
    網路「國彩」博弈平台，且向戴懿善佯稱其可幫忙操作線上
    博弈云云，惟要求支付新臺幣（下同）2 萬元代操費。然上
    開「國彩」博弈平台事實上並無從事博弈活動，僅為詐騙金
    錢之工具而已。戴懿善不察，陷於錯誤，於108 年6 月20日
    13時40分，在台中市西屯區工業區六路之台中工業區郵局，
    以臨櫃跨行方式，匯款2 萬元至上開張子澔之富邦銀行帳戶
    （即如起訴書附表一編號5 所示）。張子澔則於同日（20日
    ）17時55分（起訴書誤載為14時、15時），在嘉義市○區○○
    路000號富邦銀行嘉義分行之自動櫃員機，持提款卡領出上
    開2 萬元交予某真實姓名不詳之成年人後，輾轉交給郭柏助
    。嗣因戴懿善發覺受騙，報警循線查獲。
二、案經臺灣屏東地方檢察署檢察官指揮高雄市政府警察局刑事
    警察大隊，並由戴懿善訴由高雄市政府警察局刑事警察大隊
    報告臺灣屏東地方檢察署檢察官偵查起訴及由臺灣嘉義地方
    檢察署檢察官移送併辦。
    理  由
甲、有罪部分:
壹、程序部分：被告張子澔所犯係死刑、無期徒刑、最輕本刑為
    3 年以上有期徒刑以外之罪，被告於本院準備程序中就被訴
    事實為有罪陳述，經本院告知簡式審判程序之旨，並聽取當
    事人意見後，認無不得或不宜改依簡式審判程序進行之處，
    依刑事訴訟法第273 條之1 第1 項、第284 條之1 ，裁定進
    行簡式審判程序，是本件之證據調查，依同法第273 條之2 
    規定，不受同法第159 條第1 項、第161 條之2 、第161 條
    之3 、第163 條之1 及第164 條至第170 條規定之限制。
貳、認定犯罪事實所憑之證據及理由：
    前揭事實，業據被告張子澔於本院準備及審理時坦承不諱（
    本院卷一第411頁、本院卷二第177頁、本院卷四第129頁、
    本院卷五第111頁），而其提供帳戶及受指示提領款項之過
    程，亦於偵查中陳述綦明（109 年偵字第640 號卷一第301
    至305頁），且核與本判決附表所示之補強證據相符，足證
    被告自白及相關補強證據與事實相符，均可以採信。本案事
    證明確，被告上開犯行堪以認定，應依法論科。
參、論罪科刑：
一、核被告張子澔所為，係犯刑法第339 條之4 第1 項第2 款之
    三人以上共同詐欺取財罪及洗錢防制法第14條第1項之洗錢
    罪。起訴書雖記載被告所犯罪名為「刑法第339 條第1 項第
    2 款」（見起訴書第19頁），然刑法第339 條第1 項並無第
    2 款之規定。同法第339 條之4 則有「第1 項第2 款」，且
    起訴書之犯罪事實欄亦認定被告係基於「三人以上詐欺之犯
    罪聯絡」與詐欺集團成員共犯本案（見起訴書第4 頁），與
    本院的認定相同。故起訴書所載起訴法條「刑法第399 條第
    1 項第2 款」應係漏載「之4 」而屬筆誤，因被告已知悉且
    坦認其被訴之事實，本院亦已告知被告上開法條條號及罪名
    （見本院卷五第107 頁），因此無礙被告之防禦，且無庸變
    更起訴法條，而僅應更正為「刑法第339 條之4 第1 項第2 
    款」，附此敘明。被告以一行為同時觸犯上開兩罪，為想像
    競合犯，應從一重之三人以上共同詐欺取財罪處斷。被告透
    過綽號「阿呆」之人與其他詐欺集團成員間，就上開犯行，
    有犯意聯絡及行為分擔，應論以共同正犯。另臺灣嘉義地方
    檢察署檢察官以該署109年度偵字第9830號移送併辦部分，
    與前科論罪科刑部分為同一事實，本院自得併予審究，附此
    敘明。
二、本件被告之犯行構成累犯，但無需依刑法第47條第1 項累犯
    規定加重其刑：
　　查被告張子澔前因販賣第二級毒品案件，經臺灣嘉義地方法
    院以101 年度訴字第282 號判決判處有期徒刑3 年8 月（共
    4 罪），定應執行有期徒刑4 年。上訴後，由臺灣高等法院
    臺南分院以101 年度上訴字第794 號判決駁回上訴而確定。
    被告入監服刑至105 年5 月4 日因縮短刑期假釋出獄，在假
    釋中付保護管束，嗣於107 年6 月5 日保護管束期滿，所餘
    刑期內未經撤銷假釋，其未執行之刑，以已執行論而執行完
    畢，此有臺灣高等法院被告前案紀錄在卷可憑。因被告於徒
    刑執行完畢後5 年內故意再犯本件有期徒刑以上之罪，故依
    刑法第47條第1 項規定論以累犯。然本院審酌構成累犯之前
    案與被告本案之詐欺取財犯行並非同類案件，且本案亦非最
    輕法定本刑三年以上有期徒刑之重罪，相較前案無罪質顯然
    較重之情。基此，本院認為尚難以被告有立法意旨所指之特
    別惡性或刑罰感應力薄弱之情，爰依司法院釋字第775 號解
    釋意旨，裁量不予加重本刑。
三、依刑法第59條規定減刑之理由：
　　按犯罪之情狀顯可憫恕，認科以最低刑度仍嫌過重者，得酌
    量減輕其刑，刑法第59條定有明文，所謂顯可憫恕，係指被
    告犯行有情輕法重，客觀上足以引起一般人同情，處以經依
    法減刑後之法定最低刑度仍失之過苛，堪以憫恕之情形而言
    。又所謂「犯罪之情狀」顯可憫恕，與刑法第57條所稱之審
    酌「一切情狀」，二者非屬截然不同之範圍，於裁判上酌量
    減輕其刑時，本應就犯罪一切情狀（包括刑法第57條所列舉
    之10款事項）予以全盤考量，以審酌其犯罪有無可憫恕之事
    由，故適用第59條酌量減輕其刑時，並不排除第57條所列舉
    10款事由之審酌（最高法院108年度台上字第2978號判決意
    旨參照）。查被告張子澔擔任本件領取詐騙款項車手之行為
    固屬不當，惟其並非本案詐騙集團之指揮者或核心成員，甚
    至也不是固定成員，而僅就被害人戴懿善被騙2 萬元之部分
    ，與詐騙集團成員有犯意聯絡及行為分擔而已（且本院認為
    被告亦不成立參與犯罪組織罪，理由詳後述），並未參與該
    集團之其他詐欺取財犯行，且相較詐騙集團其他部分犯罪之
    犯罪所得，此部分犯罪所得金額非鉅。又其所犯三人以上共
    同犯詐欺取財罪之法定刑為1 年以上7 年以下有期徒刑，得
    併科100 萬元以下罰金，法定刑度甚重，而被告於本院審理
    中坦認犯行，並與告訴人戴懿善成立和解，承諾賠償告訴人
    之損失2 萬元，且如數給付完畢，此有本院筆錄、公務電話
    記錄及委託書等在卷可佐（見本院卷五第108、115、117頁
    ），可見被告已盡力彌補告訴人所受損害，頗具悔意，本院
    考量上開各情，認為就被告所犯本案加重詐欺取財犯行，如
    仍量處其所犯罪名之最低度刑（即有期徒刑1 年），客觀上
    確有情輕法重之憾，爰就被告本案犯行依刑法第59條規定酌
    減其刑。
四、爰以行為人之責任為基礎，審酌被告正值青壯，可從事合法
    正當工作賺取生活所需，竟捨正途，率然擔任詐欺集團之領
    款車手，意圖以輕鬆領款之方式，與詐欺集團成員利用一般
    民眾之不知情，牟取不法利益，使其他正犯得以隱身在後，
    增加檢警查緝及被害人求償之困難，並造成社會經濟秩序及
    他人財產安全之危害，所為自應予非難，衡以被告雖曾於警
    詢中否認犯罪，惟至本院審理中終能坦承犯行(包括本院審
    理程序自白洗錢犯行，已合於洗錢防制法第16條第2 項減刑
    規定，雖屬想像競合犯其中輕罪，然依最高法院109年度台
    上字第3936號判決意旨，應由本院量刑時一併審酌該部分減
    刑事由，以求評價完足)，並賠償告訴人戴懿善2 萬元（由
    代理人徐偉倫代付，代理人陳靜縈代收，見本院卷五第108 
    頁），尚有悔悟之心，兼衡其犯罪動機、手段、提領之金額
    非多、告訴人此部分所受損害已獲彌補，暨考量其自述之教
    育程度、家庭及經濟生活情況（為保護被告隱私，詳見本院
    卷五第112 頁）等一切情狀，量處如主文所示之刑，以資懲
    儆。
肆、沒收：
一、按刑法第38條之1 條第1 項規定：「犯罪所得，屬於犯罪行
    為人者，沒收之。但有特別規定者，依其規定」。又共同正
    犯因相互利用他人之行為，以遂行其犯意之實現，但共同犯
    罪行為人之組織分工及不法所得，未必相同，其所得之沒收
    ，應就各人分得之數為之，亦即依各共犯實際犯罪所得分別
    宣告沒收（最高法院104 年8 月11日第13次刑事庭會議決議
    參照）。
二、查被告張子澔對其提領被害人戴懿善匯入2 萬元一情固坦認
    不諱，然由共同被告郭柏助之陳述可知，其所屬詐騙集團已
    收得該2 萬元無訛（見本院卷一第376 頁）。本院因認被告
    張子澔本人並未保有該2 萬元之犯罪所得。是該2 萬元雖未
    扣案，故不用依刑法第38條之1 第1 項規定宣告沒收、追徵
    。此外，又無其他證據證明被告張子澔有因其犯行獲得不法
    利益，故亦不另諭知沒收。
三、至供犯罪所用之富邦銀行帳戶存摺及提款卡，未據扣案，衡
    該物價值甚微，且該帳戶已遭設警示，無法再持以供犯罪使
    用，沒收該等存摺及提款卡欠缺刑法上之重要性，爰依刑法
    第38條第2 項規定均不予宣告沒收。　　
乙、不另為無罪之諭知部分：起訴書雖認被告另涉犯組織犯罪防
    制條例第3 條第1 項之罪（依公訴意旨應是指參與犯罪組織
    罪）。惟查：組織犯罪防制條例第3 條第1 項後段之參與犯
    罪組織罪為故意犯，行為人除應就其所參與之組織為持續性
    或牟利性之有結構性組織非為立即實施犯罪而隨意組成具有
    認識外，並有參與加入組織之意願，始能論以參與犯罪組織
    罪。本案被告雖提供自己持有之金額帳戶供詐欺集團成員利
    用，並聽從指示前往提款，然依現有卷證，尚無從認定被告
    於犯行完成後，仍有參與其他犯行，被告張子澔對於被告郭
    柏助、彭冠銘、羅鈞緯等人所屬本案詐騙集團是否已存在相
    當期間、分工聽令方式、及其報酬分派比例等細節，即該詐
    騙集團是否為一具持續性、牟利性之有結構性犯罪組織，難
    認業已知悉。又三人以上共同詐欺取財罪及參與犯罪組織罪
    ，係二主、客觀構成要件相異之罪名，須依個案情節，各別
    審認，於行為人分擔三人以上共同詐欺之行為時，不必然等
    同有參與犯罪組織之意思，是被告張子澔所為，自無從以組
    織犯罪防制條例第3 條第1 項後段之參與犯罪組織罪相繩。
    是公訴意旨認被告所為另涉犯組織犯罪條例第3 條第1 項後
    段之參與犯罪組織罪嫌即有未洽，此部分既不能證明被告犯
    罪，本應諭知無罪，惟因公訴意旨認此部分與上揭論罪部分
    間具有想像競合犯之裁判上一罪關係，爰不另為無罪之諭知
    。
據上論斷，應依刑事訴訟法第299 條第1 項前段，判決如主文。
本案經檢察官劉俊儀提起公訴，由檢察官潘國威到庭執行職務。
中    華    民    國   111    年    6     月    23    日
                  刑事第一庭    法  官  王以齊

以上正本證明與原本無異。
如不服本判決應於收受判決後20日內向本院提出上訴書狀，並應
敘述具體理由；其未敘述上訴理由者，應於上訴期間屆滿後20日
內向本院補提理由書（均須按他造當事人之人數附繕本）「切勿
逕送上級法院」。
中    華    民    國   111    年    6     月    24    日
                                 書記官 黃嘉慶       
附錄本判決論罪科刑法條：
中華民國刑法第339 條之4
犯第339 條詐欺罪而有下列情形之一者，處1 年以上7 年以下有
期徒刑，得併科1 百萬元以下罰金：
一、冒用政府機關或公務員名義犯之。
二、三人以上共同犯之。
三、以廣播電視、電子通訊、網際網路或其他媒體等傳播工具，
    對公眾散布而犯之。
前項之未遂犯罰之。

洗錢防制法第14條第1 項
有第二條各款所列洗錢行為者，處7 年以下有期徒刑，併科新臺
幣5 百萬元以下罰金。
前項之未遂犯罰之。
前二項情形，不得科以超過其特定犯罪所定最重本刑之刑。　　
　　
　　
附表
編號 證據方法 待證事實       所在卷頁 1 證人即告訴人戴懿善之指訴 事實欄所示戴懿善遭騙匯款之事實。 屏東地檢署108 年偵字第7942號卷一第217 至223 頁    屏東地檢署108 年偵字第7942號卷二第73至75頁 2 張子澔台北富邦商銀帳戶之開戶基本資料及108年6月20日之交易往來明細 告訴人戴懿善遭騙匯款及匯款被提領之事實。 高市警刑大偵2 字第000000000000號卷二第852至854 頁 3 證人即同案被告郭柏助之陳述 108 年4 月間起招募羅鈞緯等人，佯以參與博弈平台為由，尋找客人並要求投資，由伊等代操，保證獲利云云，實為詐騙。同案被告羅鈞緯在通訊軟體LINE上使用之暱稱為「秋香」。張子澔並非伊招募的集團成員，是「阿浩」（音同）不知從哪裡拿到張子澔的帳戶交給詐騙集團使用。張子澔有從他的帳戶領出戴懿善被騙的2 萬元，輾轉交給郭柏助。 高市警刑大偵2 字第000000000000號卷一第4至37頁（同高市警刑大偵2 字第10872128100號卷一第17至50頁）    屏東地檢署108 年偵字第7942號卷一第153 至163 頁、第173 至178 頁、第361 至387 頁    屏東地檢署108 年偵字第7942號卷二第21至23頁    屏東地檢署108 年偵字第7942號卷三第91至111 頁（同高市警刑大偵2 字第000000000000號卷一第56至65頁）、第209 至219 頁    本院卷一第376頁 4 證人即同案被告彭冠銘之陳述 108 年3 月間其受郭柏助招募，佯以參與博弈平台為由，尋找客人並要求投資，由伊等代操，保證獲利云云，實為詐騙。被害人匯款之帳戶皆由同案被告郭柏助處理。同案被告羅鈞緯在通訊軟體LINE上使用之暱稱為「蚊香」及「秋香」。 高市警刑大偵2 字第000000000000 號卷一第66至69頁、第70至105頁、第107至109頁    屏東地檢署108 年偵字第7942號卷一第111 至117    屏東地檢署108 年偵字第7942號卷三第15至17頁 5 證人即同案被告羅鈞緯之陳述 108 年4 月間受郭柏助招募，參與詐欺集團，郭柏助要求集團成員佯以參與博弈平台為由，尋找客人投資，由伊等代操，保證獲利云云，實為詐騙。伊在通訊軟體LINE之暱稱為「蚊香」、「秋香」 高市警刑大偵2 字第000000000000號卷一第118至150頁    屏東地檢署108 年偵字第7942號卷一第51至61頁